【裁判字號】    89,上易,294
【裁判日期】    900510
【裁判案由】    詐欺
【裁判全文】
臺灣高等法院花蓮分院刑事判決            八十九年度上易字第二九四號
    上  訴  人  臺灣花蓮地方法院檢察署檢察官
    被      告  甲○○
右列上訴人因被告詐欺案件，不服臺灣花蓮地方法院八十八年度易字第八四四號中華
民國八十九年八月九日第一審判決( 起訴案號：臺灣花蓮地方法院檢察署八十八年度
偵字第四一七五號 )，提起上訴，本院判決如左：
    主  文
原判決撤銷。
甲○○意圖為自己不法之所有，以詐術使人將本人之物交付，處有期徒刑柒月。
    事  實
甲○○意圖為自己不法之所有，於民國八十八年六月十七日凌晨一時許，在花蓮縣花
蓮市○○路與忠孝街口，佯以車輛故障為由，向騎車經過之乙○○商借行動電話一支
（內裝有乙○○身分證一枚）使用，乙○○不疑有詐，致陷於錯誤，而將上開行動電
話交與甲○○使用，甲○○得手後即趁乙○○不注意之際，急忙駕車逃逸，嗣於八十
八年十月二十四日為警在花蓮縣境臨檢查獲，並在甲○○所駕駛之車號ＩＧ－三五六
五號自用小客車上，扣得乙○○上開身分證一枚。
案經花蓮縣警察局花蓮分局移送臺灣花蓮地方法院檢察署檢察官偵查起訴。
    理  由
一、訊之被告甲○○堅詞否認有前揭詐欺犯行，辯稱：「我不認識被害人，也沒有騙
    被害人的行動電話。我所有的車號ＩＧ－三五六五號自用小客車在八十八年五月
    間被朋友邱智斌趁我睡覺之際把該車子開走，後來邱智斌和鍾金原一起開那部車
    去偷東西被警察抓到，該部汽車一直被扣押在新城分局佳里派出所，一直到八十
    八年七、八月間才委託友人去派出所領回上揭車輛，在八十八年六月十七日那時
    該汽車已經扣押在佳里派出所，怎麼可能開這部汽車去騙被害人的行動電話？至
    於後來查獲時在上揭汽車內找到被害人乙○○的身份證是因為友人綽號叫「小龍
    」的張瑞隆拿給我報稅使用，但是我並沒有拿去報稅」等語。但查：
  (一)前揭事實，迭據被害人乙○○於警訊、原審偵審中及本院調查時指訴甚詳，被害
    人更指稱其可以確定是被告騙其行動電話，行動電話被騙後，曾駕駛機車追趕，
    但到光復街即不見被告車之跡，但可確定該車為紅色，車牌前面兩字為ＩＧ等
    語（見警訊筆錄），而被告之車牌號碼確為ＩＧ開頭，車身亦為紅色，正與被告
    所有之ＩＧ－三五六五號自用小客車特徵相符，有警卷該車照片可憑，而被告於
    八十八年十月二十四日為花蓮縣警察局花蓮分局中華派出所員警查獲時，正駕駛
    該車，且在車上查獲被害人乙○○之身分證一枚，亦有該身分證發還被害人之贓
    證物品認領保管收據在卷可稽，被告雖辯稱該身分證係張瑞隆所交付云云，但證
    人張瑞隆於原審結證否認其事，（見原審卷第五十九頁反面、第六十頁正面），
    另員警亦在被告皮夾內取出有乙○○、楊國賢、高復生、賴靜慧等人之身分證，
    楊國賢駕照，楊琇惠信用卡二枚等物（見調閱之原審法院八十九年度訴字第三一
    二號被告違反毒品危害防制條例等一案卷內市警刑字第五八二五號警卷第五、六
    、十、三十八頁），足見被告所辯均係推卸刑責之詞，不足採信。
  (二)被告於詐得被害人行動電話後，發現行動電話套內夾有一枚被害人之身分證，另
    行起意，冒充被害人於八十八年七月十五日向和信經銷商詠勝電話通訊社申請行
    動電話兩門號（0000000000號及0000000000號），於申請
    表申請人欄帳單地址記載為花蓮縣富里鄉石牌村十鄰七十一號，該址經本院調查
    結果為被告舅父劉啟安住宅，為被告所是認，並有被告及劉啟安之戶卡影本在本
    院卷可憑，足見被害人指認被告即係騙取其行動電話之人，應屬可信。被害人並
    堅決指認確係被告無誤。
  (三)證人黃文銘雖於原審證稱被告之ＩＧ－三五六五號自用小客車係於八十八年五月
    二十五日因邱智斌竊盜一案而扣留於新城分局佳里派出所大約放了一個多月，於
    同年七月初，有一個自稱為被告友人拿一張委託書前來派出所領回該車云云。然
    查被告於向被害人詐騙行動電話時，確係駕駛該車無誤，已據被害人指明在卷，
    該證人於八十九年五月間作證時，已事隔一年，且對事關重大之證物、贓物領回
    保管條及委託書竟未保存，所證亦係事後回憶，難免對於時間之久暫無法判斷正
    確，自不足據為有利被告之認定。
  綜上所述，被告前開之辯解，均係諉卸刑責之藉口，不足採信。事證明確，被告犯
  行足以認定。
二、核被告所為係犯刑法第三百三十九條第一項之詐欺罪，應予依法論科。原審未詳
    加審究，遽為諭知無罪之判決，自有可議。上訴意旨執此指摘原判決不當，為有
    理由，自應將原判決撤銷改判，爰審酌被告品性不良（另涉多件竊盜及毒品案件
    ，尚在原審法院審理中），行為後一再藉詞否認，諉卸刑責，毫無悔意及被害人
    所受損害之程度等一切情狀，量處有期徒刑七月，以示懲儆。
三、至於被告另涉冒用被害人名義申請行動電話部分，係於本件犯罪後，另行起意，
    應另行移送檢察官偵辦，併此明。
據上論斷：應依刑事訴訟法第三百六十九條第一項前段、第三百六十四條、第二百九
十九條第一項前段，刑法第三百三十九條第一項，罰金罰鍰提高標準條例第一條判決
如主文。
本案經檢察官崔紀鎮到庭執行職務。
中      華      民      國      九十      年     五     月     十     日
                                    審判長法官  謝  志  揚
                                          法官  賴  淳  良
                                          法官  莊  謙  崇
右正本證明與原本無異。
本件不得上訴。
                                        書記官  林  明  智
中      華      民      國      九十      年     五     月    十一    日


司法院資訊處製作；財團法人民間司法改革基金會備份。
